【裁判字號】    99,台上,7104
【裁判日期】    991117
【裁判案由】    違反毒品危害防制條例
【裁判全文】
最高法院刑事判決            九十九年度台上字第七一０四號
上  訴  人  張忠展
選任辯護人  吳弘鵬律師
上列上訴人因違反毒品危害防制條例案件，不服台灣高等法院中
華民國九十九年八月二十五日第二審判決（九十九年度上訴字第
一○四七號，起訴案號：台灣板橋地方法院檢察署九十八年度偵
字第四七三○號），提起上訴，本院判決如下：
    主  文
原判決關於有罪部分撤銷，發回台灣高等法院。
    理  由
原判決認定上訴人張忠展有其事實欄所載犯行，因而撤銷第一審
關於販賣第三級毒品部分諭知無罪之判決，改判論上訴人以販賣
第三級毒品罪，累犯，並依刑法第五十九條規定酌量減輕其刑（
先加後減）後，處有期徒刑二年十月，併為相關從刑之宣告；固
非無見。
惟查：(一)、毒品危害防制條例第四條第三項之販賣第三級毒品罪
，以行為人有營利之意思，而販入或賣出第三級毒品為其構成要
件。故行為人有無此項營利意思之目的條件，自應於事實欄內為
詳實之記載，然後於理由內說明其憑以認定之證據及得心證之理
由，始足為適用該法條之依據。原判決固於理由欄就上訴人何以
有意圖營利而販賣第三級毒品愷他命營利之犯意，說明其得心證
之理由。惟於事實欄並未明確記載上訴人主觀上有無販賣愷他命
營利之意思（見原判決第二頁第一行），即有判決事實與理由記
載不符之違誤。(二)、被告或共犯之自白，不得作為有罪判決之唯
一證據，仍應調查其他必要之證據，以察其是否與事實相符，為
刑事訴訟法第一百五十六條第二項所明定。立法意旨在限制被告
或共犯之自白在證據上之價值，並以補強證據之存在，協助發見
真實。即使被告或共犯之自白係出於任意性，若別無其他補強證
據存在，足以擔保其自白與事實相符，尚不得單憑自白而為不利
於被告之認定。又為發見真實，防範施用毒品者因不具切身利害
關係，所為陳述可能有欠嚴謹或任意誇大其詞或有其他考量，施
用毒品者有關毒品來源之供述，應有相當補強證據足以擔保其陳
述之真實性，始得作為判斷之依據。故事實審法院對被告或共犯
之自白，或施用毒品者有關毒品來源之陳述，應再調查其他補強
證據，相互參酌，必達於通常一般之人均不致有所懷疑，而得確
信自白或陳述為真實者，方得為有罪之認定。原判決認定：上訴
人於民國九十八年二月四日二十二時，在台北縣三峽鎮○○路 ○
段292巷26號2樓租屋處，以新台幣（下同）四百元之代價，販賣
第三級毒品愷他命一包予秦淑貞等情；係以證人秦淑貞於九十八
年二月十九日檢察官偵訊時及原審之證詞為論據（見原判決第五
至六頁）。然上訴人堅決否認有被訴之犯行。卷查秦淑貞於九十
八年二月七日偵訊時證稱：（毒品何來？）我跟一個叫「凱正」
拿的。（你毒品向何人購買？）「凱正」、（你在警詢筆錄稱你
向「阿展」張忠展購買？）不是，我跟警察說是向「凱正」購買
，但警察都不相信，張忠展沒有賣毒品給我等語（見偵查卷影本
第五一頁），與其於九十八年二月十九日檢察官偵訊時所證：伊
於九十八年二月四日二十二時，曾向張忠展以四百元之價格購買
重量不詳之愷他命一小包（見偵查卷第八二頁反面至八三頁）；
於原審證述：（你被查獲當時，有查獲一包愷他命，愷他命哪裡
來的？）我跟張忠展購買的云云（見原審卷第一二一頁）。先後
所述並非一致，已有瑕疵可指。另證人秦漢宗（秦淑貞之弟）於
第一審審理時到庭證稱：「（扣案這包愷他命的來源？）我不知
道；（這包愷他命你姐姐是在什麼時候拿到的？）我不知道；（
為何你在警詢稱是於今日至住所拿給你姊姊的？）是我聽姊姊說
她是在查獲那天才拿到的；（當天你姊姊交給你那包愷他命，你
有無施用？）那包在為警查獲那天沒有吸用，但在以前所吸的愷
他命那是別包，這一包愷他命我還沒有倒出來用過，是剛倒出來
捲煙就被警察查獲了。（現場的房間是何人房間？）我姐姐的房
間。」等語（見一審卷第八一頁）。則秦淑貞上開所證扣案之愷
他命係於九十八年二月四日二十二時向上訴人購得乙情，倘若無
訛，迄至被查獲已有二日，何以秦淑貞購買毒品後未即施用而放
至同年二月六日始交予其弟秦漢宗一同吸食，有違常理。又警方
持台灣板橋地方法院核發之搜索票，於九十八年二月六日十六時
四十分，至台北縣三峽鎮○○路○段292巷26號2 樓上訴人住處房
內，扣有第一級毒品海洛因二小包（毛重3.25公克）、第二級毒
品甲基安非他命一小包（驗餘淨重1.0108公克）、吸食器二組、
毒品分裝袋七十一小包、電子磅秤一台、萄萄糖粉一包及分裝勺
三支等物，並未查獲第三級毒品愷他命，自難資為秦淑貞上開自
白之補強證據。原判決未細心推求，亦未再調查其他相關證據，
以補強上開證人供述之真實性，逕以之作為認定有罪之唯一證據
，證據調查嫌有未盡。上訴意旨執以指摘原判決不當，非無理由
，應認原判決關於有罪部分有撤銷發回更審之原因。
據上論結，應依刑事訴訟法第三百九十七條、第四百零一條，判
決如主文。
中    華    民    國  九十九  年   十一   月   十七   日
                      最高法院刑事第七庭
                          審判長法官  洪  文  章  
                                法官  郭  毓  洲  
                                法官  黃  梅  月  
                                法官  沈  揚  仁  
                                法官  蔡  彩  貞  
本件正本證明與原本無異
                                      書  記  官  
中    華    民    國  九十九  年   十一   月  二十三  日
                                                       s

司法院資訊處製作；財團法人民間司法改革基金會備份。
